【裁判字號】    97,上易,349
【裁判日期】    971007
【裁判案由】    損害賠償
【裁判全文】
臺灣高等法院民事判決                 97年度上易字第349號
上  訴  人  丁○○
訴訟代理人  陳河泉律師
被  上訴人  丙○○
訴訟代理人  甲○○
            乙○○
上列當事人間請求損害賠償事件，上訴人對於中華民國97年3 月
21日臺灣桃園地方法院96年度訴字第1252號第一審判決提起上訴
，並為訴之擴張，本院於97年9月23 日言詞辯論終結，判決如下
：
    主  文
上訴駁回。
被上訴人應給付上訴人新台幣壹仟陸佰元及自97年6月5日起至清
償日止，按年息百分之5計算之利息。
上訴人其餘擴張之訴駁回。
第二審訴訟費用由上訴人負擔。擴張之訴訴訟費用由被上訴人負
擔二十分之一，餘由上訴人負擔。
    事  實
甲、上訴人方面：
壹、聲明：
一、原判決不利於上訴人部分廢棄。
二、被上訴人應再給付上訴人新台幣（下同）102萬8987 元，及
    其中99萬3787元自96年7月12日起；其餘3萬5200元自擴張聲
    明狀繕本送達予被上訴人之翌日起，均至清償日止，按年息
    百分之5計算之利息。
貳、陳述：除與原判決記載相同者外，補稱略以：
一、上訴人於原審請求被上訴人給付113萬4680 元本息，原審判
    准14萬0893元本息，上訴人就一審敗訴部分（99萬3787元本
    息 ）上訴。另擴張聲明請求被上訴人給付上訴人於97/4/11
    、97/5/5支出之醫藥費1600元，及自96年10月16日起迄97年
    5月15日止，共計7個月，每月24 次之復健交通費3萬3600元
    ，共計3萬5200元。
乙、被上訴人方面：
壹、聲明：
一、上訴及擴張之訴駁回。
二、若受不利判決，被上訴人願供擔保請准予宣告免於假執行。
貳、陳述：除與原判決記載相同者外，補稱略以：
一、上訴人就本件車禍應負部分過失責任。
二、上訴人擴張醫藥費1600元不爭執。不同意其擴張之交通費。
    理  由
一、上訴人於原審請求被上訴人給付新台幣（ 以下同 ） 113萬
    4680元並加計遲延利息。於本院擴張聲明請求被上訴人另給
    付3萬5200元本息，核與民事訴訟法第446條第1項、第255條
    第1項第3款規定無違，應予許可。
二、
(一)、上訴人主張：其於民國96年1月4日下午4時30 分許騎乘車牌
    號碼JLB-879 號重型機車，沿桃園市○○路由市區往南崁方
    向行直行至會稽國小前，適被上訴人駕駛車牌號碼 0031-PD
    自小客車自會稽國小正門口直行駛出，被上訴人疏未注意左
    右來車，即貿然欲違規左轉，致上訴人不及避煞，上訴人機
    車車頭撞及被上訴人小客車左側車身，上訴人因而人車倒地
    ，受有右肩挫傷及上排牙齦裂傷等傷害。被上訴人不法侵害
    上訴人應負害賠償責任。上訴人所受損害為：96/1/5-96/3/
    20支出之醫藥費4555 元、修復牙齒費用44 萬元、工作損失
    14萬6880元、受傷後9個月之復健交通費4萬3200元、精神慰
    撫金50萬元。合計113萬4680 元。爰依民法第184條第1項、
    第193條第、第195條、第216條第1項規定，請求被上訴人給
    付113萬4680元並加計法定遲延利息。
(二)、被上訴人對其於上揭時、地，駕駛小客車，自會稽國小駛出
    疏未注意，致生本件車禍，上訴人因而受傷害，上訴人支出
    醫藥費等情不爭執。惟辯以上訴人就本件車禍與有過失，上
    訴人請求慰撫金過高等語。
(三)、原審認定上訴人因本件車禍所受損害為醫藥費4555元、修復
    牙齒費用5萬元、工作損失1萬1088 元、復健交通費4萬3200
    元、慰撫金5萬元，合計15萬8843 元，扣除被上訴人已支付
    之1萬7950元，餘額為14萬0893 元，判命被上訴人給付14萬
    0893元並加計遲延利息。上訴人就其敗訴部分提起上訴，並
    為聲明之擴張。被上訴人就其敗訴部分未聲明不服。
三、本件兩造不爭執事項如下述：
(一)、被上訴人於上揭時、地，駕駛小客車自會稽國小正門口駛出
    時，疏未注意左右來車，讓行進中之車輛優先通行，即貿然
    將車駛出，欲直接跨越劃有分向槽化線之路段逕行左轉，致
    上訴人騎乘之機車避煞不及，上訴人機車車頭撞及被上訴人
    小客車左側車身，上訴人因而人車倒地受有上述傷害，被上
    訴人就本件車禍有過失等情，有桃園地檢署96年度偵字第54
    54號卷附診斷證明書、道路交通事故調查報告表、現場照片
    等可按。
(二)、上訴人因本件車禍自96/1/5-96/3/20支出醫療費4555元，另
    於97/4/11、97/5/5支出1600 元，有醫療費用收據、及被上
    訴人筆錄可稽（見原審卷第35-46頁、本院卷第43頁、88 頁
    ）。
(三)、被上訴人已給付上訴人1萬7950 元，有上訴人筆錄可按（見
    原審卷第30頁）。
四、茲審酌上訴人本件請求是否有理由：
(一)、按因故意或過失，不法侵害他人之權利者，負損害賠償責任
    。不法侵害他人之身體或健康者，對於被害人因喪失或減少
    勞動能力，或增加生活上之需要時，應負損害賠償責任。又
    不法侵害他人之身體、健康、名譽、自由、信用、隱私、貞
    操，或不法侵害其他人格法益而情節重大者，被害人雖非財
    產上之損害，亦得請求賠償相當之金額。民法第184條第1項
    、第193條、第195條條第1 項分別定有明文。被上訴人不法
    侵害上訴人，即應對上訴人因而所受之損害，負賠償責任。
(二)、上訴人因本件車禍所受之損害為何？
１、醫療費4555元（原審請求部分）及1600元（本院擴張部分）
    ：
    查上訴人因本件車禍自96/1/5-96/3/20支出醫療費4555元，
    已經原審判命被上訴人給付確定。上訴人另主張於 97/4/11
    、97/5/5支出1600元，為被上訴人所不爭執，上訴人此部分
    請求應予准許。
２、修復牙齒費用44萬元（ 其中5萬元業經原審判命被上訴人給
    付確定，上訴人請求再給付39萬元）：
    上訴人主張其右上犬齒、側門齒、正中門齒、左上側門齒、
    正中門齒共5 顆牙齒因本件車禍導致鬆脫鬆脫，需以人工義
    齒重建，預估以人工植牙1顆8 萬元，人工骨粉4萬元，約需
    44萬元，並提出敏盛綜合醫院診斷證明書為據。被上訴人則
    否認有植牙之必要，謂應採活動式假牙方式修復（見原審卷
    第67頁）。
    查原審判命被上訴人應賠償上訴人活動式假牙費用5 萬元部
    分已確定。次查敏盛綜合醫院96年10月1日敏醫字第0960003
    300號函復原法院謂：「 （丁○○）右上犬齒、側門齒、正
    中門齒、左上側門齒、及正中門齒共5 顆牙鬆脫至本院診療
    狀況為：上述五顆牙癒後不佳，必需拔除，沒有復原之機會
    ，缺牙區必需以人工義齒修復其外觀及功能、發音。人工義
    齒部分並沒有健保給付，人工義齒有兩種選擇：固定式人工
    植牙，約需肆拾肆萬，活動式假牙約需伍萬元整。」（見原
    審卷第64頁）。是堪認本件並無以固定式人工植牙之必要，
    上訴人請求再給付39萬元為無理由，不應准許。
３、工作損失14萬6880元（ 其中1萬1088元已經原審判命被上訴
    人給付確定，上訴人請求再給付13萬5792元）：
    上訴人主張其於車禍發生前在菜市場菜攤送菜，平均月薪 3
    萬元，因本件車禍而無法工作，以勞工最低基本工資為基準
    ，請求9個月工作損失14萬6880元（15,840元×6＋17,280元
    ×3＝146,880元）。被上訴人則同意給付1萬1088 元，其餘
    不同意（見原審卷第96頁）。
    查原審判命被上訴人應給付1萬1088 元部分已確定。上訴人
    並未舉證證明其因本件車禍致9 個月不能工作，且未提出證
    據證明其受傷前之工作內容、地點及每月工作收入，則上訴
    人主張其因本件車禍致受有9 個月之工作損失乙節，尚非可
    採。是上訴人請求被上訴人再給付13萬5792元為無理由，不
    應准許。
４、復健交通費4萬3200元（原審已判命被上訴人給付確定）及3
    萬3600元（本院擴張聲明）：
    上訴人主張其受傷，前往醫院復健，期間須靠胞姐簡淑芳接
    送，從伊住處至榮民醫院計5.5 公里，以計程車車資計每趟
    逾100元，伊以每趟100元計，自96年10月16日起迄97年5 月
    15日止，共計7個月，每月24 次之復健交通費3萬3600元。
    被上訴人則謂並無必要，不同意上訴人此部分請求。
    查本院向上訴人復健之桃園榮民醫院函查上訴人是否不得自
    行騎乘機車或搭乘公車前往前往醫院治療？是否均須仰賴他
    人以汽車接送？據該院函復：「病患（丁○○）可自行至醫
    院接受物理治療。」（見本院卷第82頁），是堪認上訴人並
    無依賴其姐簡淑芳接送之必要，其於本院擴張聲明請求被上
    訴人再給付交通費3萬3600元為無理由，不應准許。
５、慰撫金50萬元（ 原審判命被上訴人給付5萬元部分已確定，
    上訴人請求再給付45萬元）：
    上訴人主張其因系爭車禍受傷害，身體及精神上均備感痛苦
    ，請求被上訴人賠償慰撫金50萬元。
    經查上訴人因本件車禍受有身體上及精神上之痛若，依法自
    得請求被上訴人給付慰撫金。茲斟酌上訴人係空軍通校畢業
    ，有不動產土地、房屋，自小客車等，被上訴人為大學畢業
    ，現為國小教師，每月有固定收入，自有汽車1 輛，名下並
    無不動產等情認上訴人請求慰撫金以原審核定之5 萬元為適
    當。是上訴人再請求45萬元為無理由，不應准許。
6、 綜上，上訴人因本件車禍所受損害為原審請求之醫藥費4555
    元、修復牙齒費用5萬元，工作損失1萬1088元、復健交通費
    4萬3200元，慰撫金5萬元，合計15萬8843元及於本院擴張之
    醫藥費1600元，合計16萬0443元。
(三)、本件上訴人得請求賠償之數額？
１、被上訴人抗辯上訴人之機車行駛於學校出入口，本應減速慢
    行作隨時停車之準備，惟上訴人卻係行駛於內側車道超速行
    駛，就本件車禍之發生與有過失云云。
    查並無證據證明上訴人有超速行駛情形。又本件係被上訴人
    疏未注意左右來車，讓行進中之車輛優先通行，貿然將車駛
    出會稽國小校門，欲跨越道路中央之分向槽化線逕行左轉而
    肇事，是尚難認上訴人就本件車禍之發生與有過失。
２、被上訴人已給付上訴人1萬7950 元，為上訴人所不爭執，經
    扣除後，上訴人得請求之數額為原審判命給付之14萬0893元
    （15萬8843元-1萬7950元=14萬0893 元）及於本院擴張之醫
    藥費1600元。
五、綜上所述，上訴人依侵權行為法則於原審請求被上訴人給付
    113 萬4680 元並加計遲延利息，於請求被上訴人給付 14萬
    0893元及自96年7月12 日（起訴狀繕本送達翌日）起至清償
    日止按年息百分之5 計算之利息部分為有理由，應予准許，
    逾此範圍為為無理由，不應准許。原審就上訴人請求無理由
    部分，為上訴人敗訴之判決，核無違誤，上訴意旨指摘原判
    決此部分不當，求予廢棄為無理由，應予駁回。又上訴人於
    本院擴張聲明請求被上訴人另給付3萬5200 元並加計遲延利
    息，於請求被上訴人給付1600元及自97年6月5日（本院97年
    6月4日準備程序翌日）起至清償日止，按年息百分之5 計算
    之利息部分為有理由，應予准許，爰判決如主文第2 項所示
    ，逾此數額為無理由，應予駁回。
六、本件事證已明，兩造其餘攻擊防禦方法，經核與本判決之結
    果不生影響，爰不一一論述。
七、據上論結，本件上訴為無理由，擴張之訴為一部有理由，一
    部無理由，依民事訴訟法第449條第1項、第78條、第79條，
    判決如主文。
中    華    民    國    97    年    10    月    7    日
                    民事第八庭
                        審判長 法  官 劉勝吉
                               法  官 鄭威莉
                               法  官 滕允潔
正本係照原本作成。
不得上訴。
中    華    民    國    97    年    10    月    7     日
                               書記官 黃麗玲


司法院資訊處製作；財團法人民間司法改革基金會備份。
